最高法院民事裁定　　　　　　　一○○年度台聲字第四三五號
聲　請　人　劉正資
訴訟代理人　蔡奉典律師
上列聲請人因與相對人劉陳嫦娥等間請求履行協議事件，對於中
華民國一○○年一月十四日本院裁定（一○○年度台上字第八五
號），聲請再審，本院裁定如下：
    主  文
聲請駁回。
聲請訴訟費用由聲請人負擔。
    理  由
本件聲請人對於上開事件，本院以其上訴不合法駁回其上訴之上
開裁定（下稱原確定裁定），依民事訴訟法第四百九十六條第一
項第一款規定聲請再審，無非以：聲請人對前訴訟程序台灣高等
法院台中分院九十九年度重上更(一)字第二五號判決（下稱原第二
審判決）上訴時，已具體表明原第二審判決有何不備理由、不適
用法規或適用不當、違反論理法則及經驗法則、未行使闡明權、
違反判例、訴外裁判、違反證據裁判原則等違法，原確定裁定漏
未詳查，逕謂聲請人未具體表明，其適用法規顯有錯誤云云，為
其論據。
惟按民事訴訟法第四百九十六條第一項第一款所定適用法規顯有
錯誤之再審理由，係指確定裁判所適用之法規，顯然不合於法律
規定，或與司法院現尚有效及大法官（會議）之解釋，或本院現
尚有效之判例顯有違反，或消極的不適用法規，顯然影響裁判者
而言，並不包括判決理由矛盾、理由不備、取捨證據及認定事實
錯誤之情形在內。查聲請人於前訴訟程序對原第二審判決提起第
三審上訴時所表明之理由，係就原審取捨證據、認定事實及解釋
契約之職權行使所論斷：兩造間系爭初步協議書既名為「初步」
，已明示並非正式契約，參以其中第肆點約定：「於近日內請雙
方律師參與訂定協議書為準」，亦指明仍須另待雙方律師參與訂
定正式協議書，已堪認系爭初步協議書僅係兩造為分析家產所為
協商之過程中，用以紀錄協商現況之備忘錄，供作後續協商討論
之基礎。況依參與系爭初步協議書簽訂之證人劉正明、林智垣所
言及劉正明提出之協議書草稿內容可知，兩造於系爭初步協議書
簽字前提供予劉正明之草稿中，就應移轉之不動產及股權等標的
尚非記載一致，且協議時對於房地作價及其貸款之清償等條件亦
未有共識，堪認兩造於民國九十六年十月八日就分產條件並未達
成協議，僅願日後再行協商，難認系爭初步協議書為正式協議書
之本約或預約，且不因兩造已就雙務契約中之一方應給付金額及
方式有初步共識，而異其結果。至證人潘瑞涵為上訴人之妻，難
免偏頗，況其自承當天係代表上訴人參與協商，非見證人，故尚
難遽以其證詞及所製作手稿即認兩造系爭分產協議已成立生效。
從而，上訴人依系爭初步協議書之本約約定，提起先位之訴，請
求被上訴人給付第一期款新台幣（下同）二千萬元本息，及依系
爭初步協議書之預約約定，提起備位之訴，請求被上訴人簽立協
議書及給付二千萬元本息，均屬無據，不應准許等詞，指摘其為
不當，尚難認已合法表明上訴理由。原確定裁定審查聲請人上訴
理由狀所載整體理由，詳細說明上訴第三審之合法要件後，認聲
請人未合法表明上訴理由，而以上訴不合法予以駁回，並無適用
法規顯有錯誤之情形。聲請人徒以上開事由主張原確定裁定適用
前述法規及判例顯有錯誤，據以聲請再審，求予廢棄原確定裁定
，不能認為有理由。
據上論結，本件聲請為無理由。依民事訴訟法第九十五條、第七
十八條，裁定如主文。
中    華    民    國  一○○  年    五    月   十九   日
                      最高法院民事第七庭
                          審判長法官  顏  南  全  
                                法官  林  大  洋  
                                法官  沈  方  維  
                                法官  鄭  傑  夫  
                                法官  吳  麗  女  
本件正本證明與原本無異
                                      書  記  官  
中    華    民    國  一○○  年    五    月  三十一  日
                                                      V